【裁判字號】    94,再,7
【裁判日期】    950421
【裁判案由】    損害賠償
【裁判全文】
臺灣高雄地方法院民事判決                 94年度再字第7號
再審  原告  彭喬洋原名彭尚賢.
訴訟代理人  陳文卿律師
再審  被告  甲○○
上列當事人間請求損害賠償事件，再審原告對於民國93年11月4
日本院93年度訴字第1735號確定判決提起再審之訴，本院判決如
下：
    主      文
再審之訴駁回。
再審訴訟費用由再審原告負擔。
    事實及理由
一、再審意旨略以：兩造間請求損害賠償事件，前經本院於民國
    93年11月4 日以93年度訴字第1735號判決再審原告應給付再
    審被告新臺幣（下同）590,654 元確定（下稱系爭民事判決
    ），惟系爭民事判決係以本院93年度簡字第2254號刑事判決
    （下稱系爭刑事判決）認定再審原告有詐欺取財犯行為判決
    基礎，然經再審原告就系爭刑事判決提起上訴後，業由本院
    合議庭於94年10月17日以94年度簡上字第144 號撤銷系爭刑
    事判決並改判再審原告無罪確定，則依民事訴訟法第496 條
    第1 項第11款之規定，系爭民事判決已發生再審事由，爰依
    法提起本件再審之訴等語。
二、按再審之訴，應於30日之不變期間內提起。前項期間，自判
    決確定時起算，判決於送達前確定者，自送達時起算；其再
    審之理由發生或知悉在後者，均自知悉時起算。但自判決確
    定後已逾5 年者，不得提起，民事訴訟法第500 條第1 項、
    第2 項分別定有明文。查再審原告主張為再審事由之本院94
    年度簡上字第144 號刑事判決係於94年11月1 日確定，業經
    本院調取該刑事卷核閱無訛，並有判決書、送達證書在卷足
    憑。而再審原告於同月22日提起本件再審之訴，亦有民事再
    審狀上收文戳章可資佐證，足認再審原告起訴未逾30日之不
    變期間。又系爭民事判決係於93年12月13日確定，此亦有本
    院民事判決確定證明書1 紙可佐，故該判決確定後迄今未逾
    5 年，則揆諸前揭規定，再審原告提起本件再審之訴，應屬
    合法。
三、次按為判決基礎之民事、刑事、行政訴訟判決及其他裁判或
    行政處分，依其後之確定裁判或行政處分已變更者，得提起
    再審之訴，民事訴訟法第496 條第1 項第11款固有明文，惟
    該款所謂「為判決基礎之刑事判決，依其後之確定裁判已變
    更者」，係指變更前之刑事判決，經民事確定判決援為判決
    基礎者而言，是如民事確定判決並非依據刑事判決而認定再
    審原告應負賠償責任，純屬民事法院自行調查證據審判之結
    果，即無上開規定之適用，此有最高法院63年臺上字第2313
    號判例意旨可資參照。查再審原告所涉之詐欺取財犯行，固
    經本院以94年度簡上字第144 號撤銷系爭刑事判決並改判再
    審原告無罪確定，此有該判決影本1 份在卷可稽，惟觀諸系
    爭民事判決記載「原告主張於上開期間遭被告詐騙五十九萬
    零六百五十四元之事實，業據其於刑事案件偵、審中提出發
    票、支票及退票理由單等影本為證... 證人潘杏義業於偵查
    中證述：伊受僱於彭喬洋，工地由伊負責施工，如伊需要什
    麼東西，會經彭喬洋同意後，再向原告（指再審被告）訂貨
    等語明白（見92年度偵緝字第1832號卷第26至27頁），又證
    人即施作工人黃永佳、葉俊廷於偵查中亦證稱：潘杏義係受
    僱於彭董，薪水係彭董拿給潘杏義，潘杏義再給伊等（上開
    偵卷第60頁）等情。基此，足認潘杏義係因受僱於被告（指
    再審原告），而代被告叫貨，並非被告之下包商，被告方為
    與原告交易之對象，應負給付貨款之責」等語，足徵系爭民
    事判決係自行調查再審被告之指訴、發票、支票、退票理由
    單、證人潘杏義、黃永佳及葉俊廷於偵查中之證詞，認定再
    審原告為再審被告之交易對象而應負給付貨款損害賠償之責
    ，並未援引系爭刑事判決為其判決基礎。至系爭民事判決另
    載「被告上開行為亦經本院刑庭判決被告涉犯刑法第339 條
    第1 項之詐欺取財罪確定，有該刑事判決附卷可稽」等語，
    僅在表明再審原告之詐欺取財犯行亦經系爭刑事判決認定屬
    實而已，顯無引用系爭刑事判決為其判決基礎之意甚明。則
    揆諸前揭判例意旨，系爭刑事判決雖經撤銷變更，仍不生系
    爭民事判決基礎動搖之結果，從而，再審原告主張依民事訴
    訟法第496 條第1 項第11款之規定提起本件再審之訴，即屬
    無據。
四、末按再審之訴，顯無再審理由者，得不經言詞辯論，以判決
    駁回之，民事訴訟法第502 條第2 項定有明文。本件再審原
    告所主張之再審事由，經本院調查斟酌結果，衡諸上開規定
    及判例意旨，尚難認系爭民事判決有民事訴訟法第496 條第
    1 項第11款之再審事由。是以，再審原告提起本件再審之訴
    ，顯無理由，爰不經言詞辯論，逕以判決駁回之。
五、據上論結，本件再審之訴顯無理由，依民事訴訟法第502 條
    第2 項、第78條，判決如主文。
中    華    民    國    95    年    4     月    21    日
                  民事第六庭  審判長法  官  謝靜雯
                                    法  官  劉傑民
                                    法  官  鄭詠仁
正本係照原本作成。
如不服本判決，應於送達後20日內，向本院提出上訴狀並表明上
訴理由，如於本判決宣示後送達前提起上訴者，應於判決送達後
10日內補提上訴理由書（須附繕本）。
中    華    民    國    95    年    4     月    21    日
                                    書記官  陳孟瑩


司法院資訊處製作；財團法人民間司法改革基金會備份。
